臺灣高等法院花蓮分院刑事判決　　　　　　　　　　　九十三年度上訴字第九九號
　　上訴人即被告　甲○○
　　選 任辯護 人　李文平律師
右上訴人即被告因違反毒品危害防制條例案件，不服臺灣花蓮地方法院九十二年度訴
字第五三號中華民國九十三年五月十八日第一審判決（起訴案號：臺灣花蓮地方法院
檢察署九十二年度偵字第五四九號），提起上訴，本院判決如左：
    主  文
原判決撤銷。
甲○○共同販賣第二級毒品，處有期徒刑捌年。
扣案之第二級毒品甲基安非他命貳大包及壹小包（總計淨重為壹仟肆佰捌拾陸點柒壹
公克，純質淨重壹仟佰伍拾貳點柒陸公克，包裝重貳拾伍點肆柒公克），沒收銷燬
。報紙貳張、手提袋壹只，均沒收。
      事  實
一、甲○○綽號「大頭」，曾因肅清煙毒條例案件，於民國（下同）八十二年二月十
    九日、八十五年五月七日、八十五年八月三十一日，經法院判處有期徒刑三年三
    月、三年八月及四年確定並接續執行，八十九年十月二日假釋出監後，猶不知悛
    悔。九十一年一月間，在桃園市○○路與北埔路口，巧遇服刑時認識之友人綽號
    「黑仔」，雙方取得聯繫。同年二月間，「黑仔」意圖營利販賣第二級毒品甲基
    安非他命，找綽號「雞尾」之林金龍（業經台灣高等法院高雄分院以九十二年度
    上訴字第九０九號判處有期徒刑八年，並經最高法院駁回上訴確定）幫忙代為尋
    覓甲基安非他命貨源，林金龍即透過楊國山之介紹，於同年二月二十七日中午，
    與一姓名年籍不詳之成年男子，相約在高雄市○○路陳中和紀念公園見面，談妥
    以新臺幣（下同）三十六萬五千元之價格購買一點五公斤甲基安非他命後，打電
    話告知「黑仔」，「黑仔」即於同日晚上七、八時，打電話給甲○○，委託甲○
    ○攜款南下高雄交給林金龍並取貨。甲○○明知「黑仔」購買甲基安非他命係意
    圖營利供販賣之用，竟應允幫助。同日晚間十時許，「黑仔」在台北縣中和市○
    ○○○○道附近，將三十六萬五千元交給甲○○後，甲○○即於翌日即二十八日
    凌晨零時三十分，攜帶上開款項，在台北縣中和市搭乘灰狗巴士南下高雄，與林
    金龍在國道一號高速公路高雄市○○○○道附近會合，如數交給林金龍。林金龍
    駕駛其向友人借得之車牌Ｕ一─二七九八號自用小客車，先將甲○○載到高雄市
    苓雅區○○路與福德三路口下車等候，而後攜帶前開款項，繼續駛至高雄市○○
    路陳中和紀念公園，向楊國山介紹之不詳姓名成年男子，購買甲基安非他命，取
    得以塑膠袋裝並以報紙包覆之甲基安非他命二大包及一小包，總計淨重為一千四
    百八十六點七一公克（純質淨重一千三百五十二點七六公克，外包裝重二十五點
    四七公克）。林金龍完成交易後，將甲基安非他命置於甲○○所有之手提袋內，
    駕車返回甲○○前開等候處，於甲○○上車後，即將販入之甲基安非他命交予甲
    ○○，甲○○取得甲基安非他命後，將搭乘灰狗巴士南下前所買之礦泉水、蠶豆
    、跳蚤市場雜誌及舒眼潤濕液，一併放入手提袋內，準備回程時，為法務部調查
    局人員當場查獲，扣得上開甲基安非他命二大包及一小包、包覆甲基安非他命之
    報紙二張及手提袋一只。
二、案經法務部調查局南部地區機動工作組及高雄市政府警察局小港分局報請臺灣高
    雄地方法院檢察署移轉台灣花蓮地方法院檢察署檢察官偵查起訴。
      理  由
一、訊據上訴人即被告矢口否認與「黑仔」共同販賣甲基安非他命之犯行，辯稱：我
    是跟「黑仔」及「黑仔」的朋友一起合資購買毒品的；是買回來自己吸食的，並
    非販賣；警察抓到我的時候，林金龍只告訴我東西放在車子的右前座腳踏板上，
    還沒有將毒品交給我云云。
二、經查：
（一）右開事實，業據被告於南部機動組調查及偵查中，供承不諱（第四四五七號偵
      查卷第七、八頁；第五四九號偵查卷第十二、十三頁），核與證人林金龍於偵
      查中供述：有仲介向楊國山之朋友買毒品，台北之朋友會分我二兩，甲○○是
      「小虎」叫下來的；我問楊國山有無安非他命，他說要問看看，後來楊國山叫
      我下來高雄，他朋友向我拿錢，之後他朋友把貨交給我等語之情節相符（第四
      四五七號偵查卷第十六、二十一頁）。且有扣案之上開甲基安非他命二大包及
      一小包、包覆甲基安非他命之報紙二張及手提袋一只可憑。又扣案之毒品，經
      檢驗結果確屬第二級毒品甲基安非他命（淨重為一千四百八十六點七一公克，
      純質淨重一千三百五十二點七六公克，包裝重二十五點四七公克），亦有法務
      部調查局九十一年三月十三日調科壹字第０九一二三００五一六號檢驗通知書
      影本一份附卷可查。
（二）被告雖辯稱扣案之毒品是跟「黑仔」及「黑仔」之朋友一起合資購買，供自己
      吸食之用，並非販賣云云。惟被告於調查及偵查中已供稱係受「黑仔」所託，
      攜帶三十餘萬元南下高雄市與綽號「雞尾」之男子交易買賣物品，其因吸毒成
      癮，每天至少要施用五、六次，「黑仔」每次都提供其施用，所以為「黑仔」
      購買安他命，他會多少給一點好處，並非其自行出資購買等語（第四四五七號
      偵查卷第七頁；第五四九號偵查卷第十三頁）。足見被告係受「黑仔」之託代
      為販入毒品，並非其自行出資購買以供施用，所辯無非卸責之詞，非可採取。
（三）另林金龍幫「黑仔」完成交易後，將甲基安非他命置於被告所有之手提袋內，
      駕車返回甲○○前開等候處，於甲○○上車後，即將販入之甲基安非他命交予
      被告，被告取得甲基安非他命後，將搭乘灰狗巴士南下前所買之礦泉水、蠶豆
      、跳蚤市場雜誌及舒眼潤濕液，一併放入手提袋內，準備回程時，為法務部調
      查局人員當場查獲等情，亦據被告於調查時供陳明確（第四四五七號偵查卷第
      八頁）。足認扣案之甲基安非他命已在被告之持有支配中。被告所辯警察抓到
      時，林金龍只說東西放在車子右前座腳踏板上，尚未交付毒品云云，與其先前
      所述不符，亦係避就之詞，不足採信。
（四）證人林金龍於偵查時供稱被告是綽號「小虎」者叫下來的；與被告所供係綽號
      「黑仔」之人託其攜款南下交給林金龍的，係屬同一人。其等既均不願供出該
      人之姓名，而以綽號稱之，則所稱之綽號即未必相同，自不得因此認定叫林金
      龍幫忙代為尋覓甲基安非他命貨源之人，與託被告攜款南下交給林金龍之人，
      非屬同一人。
（五）甲基安非他命物稀價昂，且為政府懸為禁令嚴加取締之違禁物，茍無利可圖，
      衡情應無甘冒被取締判處重刑之危險，大量販入安非他命，是「黑仔」託請林
      金龍購買安非他命，並託被告攜款南下取貨，乃基於營利之意圖而販入，要可
      認定。而被告有多次施用毒品前科，此有台灣高等法院被告全國前案紀錄表在
      卷足憑，其受託攜帶巨額款項幫助「黑仔」販入毒品，衡情自應知悉綽號「黑
      仔」販入毒品，係基於營利之意圖，竟仍應允為之，則被告亦係基於營利之意
      圖，已極顯然。
（六）綜上所述，本件事證明確，被告所辯，核屬卸責之詞，不足採信，犯行堪以認
      定。
三、核被告所為，係犯毒品危害防制條例第四條第二項之販賣第二級毒品罪。按刑法
    上之幫助犯，係指以幫助之意思，對於正犯資以助力，而未參與實施犯罪之行為
    者而言，如就構成犯罪事實之一部，已參與實施即屬共同正犯，最高法院四十九
    年台上字第七七號著有判例可稽。又毒品危害防制條例第四條之販賣毒品罪所稱
    之販賣，不以販入後復行賣出為必要，祇要以營利為目的，而有販入或賣出行為
    之一者，即足構成販賣毒品既遂罪。本件「黑仔」係基於營利意圖而販入安非他
    命，被告雖係基於幫助「黑仔」之意思，惟已將價金交予林金龍，再由林金龍交
    付販賣毒品之人，並取得安非他命，則被告即係以幫助他人犯罪之意思而參與販
    入毒品之犯罪構成要件行為，依前開判例要旨觀之，應成立毒品危害防制條例第
    四條第二項販賣第二級毒品罪之共同正犯。公訴人起訴書認被告係犯毒品危害防
    制條例第四條第二項之罪，雖未明確指出被告係犯運輸或販賣毒品罪，其於原審
    準備程序中雖一度陳述被告係犯該條運輸毒品罪，惟於原審審理時已明確陳明被
    告係犯毒品危害防制條例第四條第二項之販賣第二級毒品罪，核屬同條項之罪，
    無變更法條問題。又被告與「黑仔」與林金龍之間，有犯意聯絡及行為分擔，為
    共同正犯。原審對被告論罪科刑，固非無見。惟查扣案之手提袋一只，係被告於
    搭乘灰狗巴士南下前購買礦泉水等物品時，商店所附送，屬被告所有，此經被告
    供陳在卷，原審認定屬「黑仔」及林金龍所有，尚有未合。被告上訴，指摘原判
    決不當，雖無理由，惟原判決既有可議，仍應予撤銷改判。爰審酌被告有如事實
    欄所述之前科，此有台灣高等法院被告全國前案紀錄表一份在卷可按，素行不良
    ，其於假釋期間更犯罪，顯無悛悔之意，及其犯罪動機、目的、對社會危害程度
    非輕暨，犯罪後態度等一切犯罪情狀，量處如主文第二項所示之刑，以示儆懲。
    扣案之第二級毒品甲基安非他命二大包及一小包（總計淨重為一千四百八十六點
    七一公克，純質淨重一千三百五十二點七六公克，包裝重二十五點四七公克），
    不問屬於犯人與否，均依毒品危害防制條例第十八條第一項前段規定沒收銷燬之
    。至於扣案安非他命之包裝即報紙二張及手提袋一只，既係用於包裹毒品，防其
    裸露，便於攜帶販賣，即屬供販賣毒品所用之物，應併依毒品危害防制條例第十
    九條第一項之規定宣告沒收之。另扣案之Ｋ他命一包，係販賣甲基安非他命之不
    詳姓名者所贈與，此經林金龍供述在卷，與本案被告之犯行並無關連，應由檢察
    官另行處理，爰不予宣告沒收銷燬，附此敘明。
據上論斷，應依刑事訴訟法第三百六十九條第一項前段、第三百六十四條、第二百九
十九條第一項前段，毒品危害防制條例第四條第二項、第十八條第一項前段、第十九
條第一項前段，刑法第十一條前段、第二十八條，判決如主文。
本案經檢察官翟光軍到庭執行職務。
中      華      民      國      九十三      年      八    月    十九    日
                                  審判長法官  林  慶  煙
                                        法官  黃  永  祥
                                        法官  林  德  盛
右為正本證明與原本無異。
如不服本判決，應於判決送達後十日內向本院提出上訴狀。其未述理由者，並應於
提出上訴狀後十日內向本院補提理由狀(須附繕本)。
                                      書記官  陳  萬  山
中      華      民      國      九十三      年      八    月    十九    日
附錄    本判決論罪科刑法條：
毒品危害防制條例第四條
製造、運輸、販賣第一級毒品者，處死刑或無期徒刑；處無期徒刑者，得
併科新台幣一千萬元以下罰金。
製造、運輸、販賣第二級毒品者，處無期徒刑或七年以上有期徒刑，得併
科新台幣七百萬元以下罰金。
製造、運輸、販賣第三級毒品者，處五年以上有期徒刑，得併科新台幣五
百萬元以下罰金。
製造、運輸、販賣專供製造或施用毒品之器具者，處一年以上七年以下有
期徒刑，得併科新台幣一百萬元以下罰金。
前四項之未遂犯罰之。
毒品危害防制條例第十八條
查獲之毒品及專供製造或施用毒品之器具，不問屬於犯人與否，均沒收銷
燬之。但合於醫藥或研究之用者，得不予銷燬。
前項合於醫藥或研究用毒品或器具之管理辦法，由法務部會同行政院衛生
署定之。
毒品危害防制條例第十九條
犯第四條至第九條、第十二條、第十三條或第十四條第一項、第二項之罪
者，其供犯罪所用或因犯罪所得之財物，均沒收之，如全部或一部不能沒
收時，追徵其價額或以其財產抵償之。
為保全前項價額之追徵或以財產抵償，得於必要範圍內扣押其財產。
犯第四條之罪所使用之水、陸、空交通工具沒收之。
